【裁判字號】    98,台上,4714
【裁判日期】    980820
【裁判案由】    公共危險
【裁判全文】
最高法院刑事判決            九十八年度台上字第四七一四號
上  訴  人  甲○○
上列上訴人因公共危險案件，不服台灣高等法院中華民國九十六
年一月三十一日第二審判決（九十五年度交上訴字第一七二號，
起訴案號：台灣桃園地方法院檢察署九十五年度偵字第一一七七
三號），提起上訴，本院判決如下：
    主  文
上訴駁回。
    理  由
按刑事訴訟法第三百七十七條規定，上訴於第三審法院，非以判
決違背法令為理由，不得為之。是提起第三審上訴，應以原判決
違背法令為理由，係屬法定要件。如果上訴理由書狀並未依據卷
內訴訟資料，具體指摘原判決不適用何種法則或如何適用不當，
或所指摘原判決違法情事，顯與法律規定得為第三審上訴理由之
違法情形，不相適合時，均應認其上訴為違背法律上之程式，予
以駁回。本件上訴人甲○○上訴意旨略稱：(一)、倘告訴人乙○○
身體確有撞到機車之龍頭而造成受傷，依經驗法則，機車龍頭所
在位置約在騎車者之腰部至手肘處，應不致造成左肩挫傷。又左
邊恥骨下方與左大腿處不同，左大腿開放性傷口之傷害應不會造
成左邊恥骨下方疼痛，且告訴人所騎乘機車於騎乘者之腰部以下
有完整包覆，如騎乘者因撞擊離開座椅時，應不至造成傷害，故
告訴人是否因本件車禍事故受有左肩挫傷、左大腿開放性傷口之
傷害，原審未予詳查，即採信告訴人之指述，有調查未盡及認事
違反經驗法則之違法。(二)、本件車禍擦撞情形輕微，故車禍發生
後，告訴人還坐在機車上，當時告訴人僅指稱其左邊恥骨下方很
痛，未指其左肩挫傷疼痛，且其有著衣物，其傷勢之情狀未立即
顯現於衣物之外觀，上訴人不當然知告訴人已受傷；又告訴人僅
討論修車費用之事，未言及傷害賠償問題，故上訴人不知告訴人
受傷，縱使逃逸，亦不成立駕車肇事致人受傷逃逸罪，原判決竟
論以此罪，自有違誤。(三)、上訴人與告訴人之車輛擦撞後，二人
有約定在機車行商談修車費之事，原審未囑託當地派出所查明二
人所指機車行有無出入，即遽認上訴人係偽以在附近機車行商談
修車之事云云，而擅離現場，有調查未盡之違法等語。
惟查證據之取捨、證據證明力之判斷，以及事實有無之認定，屬
事實審法院之職權，苟其取捨、判斷與認定，並不違背論理法則
及經驗法則，即不容任意指為違法，而執為適法之第三審上訴理
由。本件原審認定上訴人有原判決所載駕駛自用小客車與告訴人
所騎乘機車碰撞，致告訴人受有左肩挫傷、左大腿開放性傷口之
傷害，告訴人已向上訴人表明受傷很痛後，上訴人偽以其先至附
近機車行等候後，即駕車逃逸之犯行，係以該事實迭據告訴人指
證甚詳，並有德濟醫院出具告訴人受傷之診斷證明書可稽。上訴
人僅供承有二車碰撞之事，否認知悉告訴人已受傷及有逃逸之犯
意，然告訴人既已表示左邊恥骨下方很痛（即左大腿開放性傷口
之傷害），而當時告訴人有著衣褲，外觀上本不易見告訴人之傷
勢，自不得以未見傷勢，認上訴人不知告訴人已因而受傷；又上
訴人雖有表示在附近機車行等候告訴人，但經告訴人前往附近之
機車行，並未見上訴人，且告訴人已結證上訴人係往其所指機車
行之反方向駕車離去，上訴人亦未留下其姓名、電話等資料等語
，足證上訴人於肇事知悉告訴人因而受傷後，未採取救護或其他
必要處置，即擅自離開現場，其有逃逸之犯行等證據資料，予以
綜合判斷，認上訴人之犯行堪以認定。並指駁、說明上訴人所辯
不知告訴人有受傷及無逃逸，係告訴人找錯機車行云云，何以為
不足採信之理由。又以核上訴人所為，係犯刑法第一百八十五條
之四之駕駛動力交通工具肇事，致人受傷而逃逸罪，於法定刑內
量處其刑。已詳其所憑證據及認定之理由，所為論斷，均有卷
存證據資料可資覆按。上訴意旨雖指摘原判決違法，然查上訴人
已否認告訴人所指上訴人告知之機車行，而另辯稱其所稱機車行
在另一方向云云，原判決已說明其所辯為不足採信之理由，而上
訴人於原審並未聲請囑託案發地派出所調查雙方所指機車行是否
相同之事項，上訴意旨任意指摘原審就此未囑託調查為違法云云
，自非合法之上訴理由。告訴人之左大腿受有開放性傷口之傷害
，因當時其未脫衣服檢視傷勢，而其所稱「左恥骨下方很痛」，
與左大腿受傷之身體部位亦無不同，上訴意旨謂二者部位不同，
而質疑告訴人是否有受傷，亦非適法之上訴理由。至於其他上訴
意旨均係就原審已調查及依憑卷證資料所為採證認事職權之合法
行使，以及原判決已論列、說明之事項，依憑己見任意指摘為違
法，並重為事實之爭執，否認犯罪，殊與法律規定得為第三審上
訴理由之違法情形不相適合。衡以前開說明，其上訴為違背法律
上之程式，應予駁回。
據上論結，應依刑事訴訟法第三百九十五條前段，判決如主文。
中    華    民    國  九十八  年    八    月   二十   日
                      最高法院刑事第五庭
                          審判長法官  陳  正  庸
                                法官  賴  忠  星
                                法官  林  秀  夫
                                法官  宋      祺
                                法官  陳  祐  治
      本件正本證明與原本無異
                                      書  記  官
中    華    民    國  九十八  年    八    月  三十一  日
                                                      K


司法院資訊處製作；財團法人民間司法改革基金會備份。
